# 经过两次合并后，最终合并层面的商誉金额如何确认

提问人：yxl_cl 时间：2021-03-05 08:05:04
陈老师：
您好！再请教项目过程中遇到的问题：
2016 年B公司出资 100 万设立A公司， 2018 年 6 月C公司以货币 3000 万及D公司以E公司100%股权对做价 8000 万作价对A公司进行增资，增资后B%、19%、51%的股权。交易后D公司公司实现了对A的控制，同时A公司实现了对E公司的控制，合并日E公司可辨认净资产的公允价值为 5000万，产生了 3000 万的商誉。 2020 年 9 月C公司以货币 7000 万向D公司购买其持有A公司30%的股权（整体估值2.33亿元），交易后C公司持有A公司49%的股权，A公司可辨认公允价值为 7000 万。假设C公司能控制A公司的情况下，C公司的合并报表如何编制？
经过两次合并后，合并层面的商誉金额如何确认？
（ 1 ）合并层级 1 （A合并E）的商誉=8000-5000=3000万
（ 2 ）合并层级 2 （C合并A）的商誉=2.33亿 _49%-7000_ 49%=8003.33万
C最终合并的报表中，对于A合并E 产生的商誉如何处理？C层面的少数股东是否也应分摊该商誉即合并层面
借：少数股东权益 3000*51%=1530
贷：商誉 1530
上述的处理是否正确，请老师指点，万分感谢！！

回答人：chenyiwei
在C的合并报表中，对A的商誉计算，只要考虑本次合并成本与购买日可辨认净资产公允价值相比即可，不需要考虑此前A合并E所形成的商誉。
即：C合并报表层面对合并A的商誉-=C原持有股权（19%）的公允价值+本次收购30%股权的成本-购买日A可辨认净资产（合并报表层面归母口径）的公允价值*49%。
另外提示一点：A合并E实际上是反向购买，A在该交易后其自身的合并报表应采用反向购买基础编制；A被C控股后，A自身的合并报表不再采用反向购买基础编制。

提问人：yxl_cl 时间：2021-03-07 08:05:05
陈老师继续追问一下：
1 ）假如A当时没有用反向购买的基础进行编制（即当时直接按评估价作为长投的成本），才形成了商誉，那现在应该如何处理？
2 ）假设A当时用反向购买的基础进行编制了，A被C控股后，A自身的合并报表不再采用反向购买基础编制，那么要做追溯调整吗？追溯调整后的结果是否跟 自始至终都没有用反向购买的基础编制的 结果一样？
谢谢老师！

回答人：chenyiwei
1 、现在A的合并报表编制基础又发生了改变，此前的错误也就不用再追了。 2 、要追溯调整。结果跟自始至终都没有用反向购买的基础编制的结果一样，所以此前如果有错误也没法更正了。